臺灣桃園地方法院刑事判決　　　　　　99年度審易字第1819號
公　訴　人　臺灣桃園地方法院檢察署檢察官
被　　　告　吳榮光
上列被告因竊盜等案件，經檢察官提起公訴（99年度偵字第1631
5 號），本院判決如下：
    主  文
吳榮光踰越牆垣竊盜，未遂，累犯，處有期徒刑柒月。
    事  實
一、吳榮光前於民國93年間因偽造文書案件，經本院以94年度訴
    字第379 號判決判處有期徒刑5 月確定，於95年2 月25日執
    行完畢（於本案構成累犯）。詎其仍不知悔改，竟意圖為自
    己不法之所有，於99年6 月1 日10時10分許，以攀爬方式翻
    越元利工業股份有限公司（下稱元利公司）位於桃園縣龜山
    鄉○○○路36號廠房左側圍牆，而無故侵入該廠區內之建物
    1 樓，欲竊取元利公司所有之財物，嗣於同日10時45分許，
    因觸動警鈴而為負責看管該廠房之中興保全人員陳正義發現
    而未得逞，吳榮光知悉行跡敗露，即翻越圍牆欲逃離現場，
    旋於元利公司廠房圍牆外緣為陳正義逮捕，並報警處理，始
    揭上情。
二、案經元利公司訴由桃園縣政府警察局龜山分局報請臺灣桃園
    地方法院檢察署檢察官偵查起訴。
    理  由
壹、程序事項：
一、按被告以外之人於審判外之言詞或書面陳述，除法律有規定
    者外，不得作為證據；又被告以外之人於審判外之陳述，雖
    不符合刑事訴訟法第159 條之1 至第159 條之4 之規定，但
    經當事人於審判程序同意作為證據，法院審酌該言詞陳述或
    書面陳述作成時之情況，認為適當者，亦得為證據；又當事
    人、代理人或辯護人於法院調查證據時，知有同法第159 條
    第1 項不得為證據之情形，而未於言詞辯論終結前聲明異議
    者，視為有前項之同意，刑事訴訟法第159 條第1 項及第15
    9 條之5 分別定有明文。查本判決下列所引用之卷證資料（
    包含供述證據、文書證據等證據），均無證據證明係公務員
    違背法定程式所取得，且被告及檢察官於本院準備程序、審
    判期日對於提示卷證之證據能力，均未表示爭執，迄至言詞
    辯論終結前亦未聲明異議，又卷內之文書證據，經核亦無刑
    事訴訟法第159 條之4 之顯有不可信之情況與不得作為證據
    之情形，本院審酌上開證據資料製作時之情況，尚無違法、
    不當或證明力明顯過低之瑕疵，亦認為以之作為證據應屬適
    當，依刑事訴訟法第159 條至第159 條之5 規定，所引用之
    下列證據，均有證據能力。
貳、實體事項：
一、訊據被告固不否認伊確有於上揭時間侵入該建築物等情，然
    矢口否認有何竊盜犯行，辯稱：伊當時是因為東西掉進圍牆
    裡面，所以進去裡面撿，後來就在裡面閒晃，看到裡面的鋁
    窗都被拆了，伊沒有帶任何工具去偷東西，伊在警詢時坦承
    進入該公司看有無廢棄物品，如塑膠、鐵可以撿，可以變賣
    現金，是因為警察跟伊說這樣講沒有什麼罪云云。經查：
  (一)上揭犯罪事實業據證人即逮捕被告之中興保全公司員工陳正
    義於警詢、偵查及本院審理時之證述、告訴代理人游淑梅於
    偵查中之指訴、證人即查獲警員呂俊榮於本院審理時之證述
    明確，且有刑案現場照片8 張在卷可稽，被告上開犯罪事實
    已堪認定。
  (二)被告雖執前詞置辯，然查：證人即承辦警員呂俊榮於本院審
    理時證稱：「（問：吳榮光有沒有說他進去裡面是要去撿他
    掉落的東西？）他當時沒有這樣講，他是說他要進去裡面撿
    看看有沒有公司的東西。」、「（問：你有沒有跟吳榮光講
    說，他如果坦承進入公司裡面要撿塑膠、鐵的話沒有犯罪？
    ）我沒有這樣子跟他講。」等語（詳本院100 年2 月9 日準
    備程序筆錄），而被告嗣於本院訊問時改稱沒有警察跟伊講
    過伊承認的話就不會構成犯罪等語（詳本院100 年2 月9 日
    準備程序筆錄），顯見其供詞已前後矛盾，洵無可採。次查
    ：證人陳正義於本院審理時之證述：「因為保全系統發報，
    我就抵達現場，我先作外圍檢查，發現被告在廠房內休息，
    我在外面觀察了三分鐘左右，被告原本在廠房內坐著，後來
    他有站起來走到別的地方去，有些時間他不在我的視線範圍
    內，有時候又回到我可以看得到的地方，後來他翻牆出來之
    後，我的支援人力還沒有到，所以我就上去把他攔下來，我
    跟他談了三句話之後，我們支援人力就到了，我有詢問被告
    他在裡面做什麼，他說他進去看裡面有沒有什麼東西可以撿
    。... 我最起碼看到他在場房內來來回回移動兩次。... 被
    告是沒有逃跑的動作，但是有請我不要報警。」等語（詳本
    院100 年2 月9 日準備程序筆錄）；證人即承辦警員呂俊榮
    到庭訊問時亦證稱：「被告有承認他爬牆進去，被告說要看
    裡面有沒有什麼廢棄物，看公司裡面有沒有塑膠、鐵條可以
    撿來變賣現金，被告說他從一樓走到三樓都看不到值錢的東
    西，後來他觸動警鈴，保全公司趕到現場，根據保全公司陳
    述有看到竊嫌在裡面。被告從頭到尾都沒有否認要撿東西變
    賣現金。」等語（詳本院100 年2 月9 日準備程序筆錄），
    佐以證人陳正義、呂俊榮，與被告素不相識，復無仇怨，倘
    非確有其事，何須無中生有，捏詞故陷被告於罪？。是以證
    人陳正義、呂俊榮於負有具結義務並可能受偽證罪處罰之情
    形下，而為之前揭證言，其證言之憑信性應可獲得擔保，而
    被告既自承進去該公司是要撿東西變賣現金，衡情其應探詢
    公司人員以確認是否為廢棄物，被告為年滿40歲之成年人，
    對此自有所認知，而在有疑慮之情形下，卻未向公司人員先
    行確認，其具有竊盜之故意及不法所有之意圖，甚為灼然。
    又觀之卷附現場照片，該公司設有大門及圍牆，被告係以攀
    爬方式翻越該公司廠房左側圍牆進入，衡之常情，被告若無
    行竊意圖，大可光明正大入公司內撿拾，何需以攀爬圍牆之
    方式入內撿拾？益徵被告有竊盜之故意及不法所有之意圖。
    從而，被告上開所辯，顯係卸責之詞，殊無可採。
  (三)綜上，被告前開所辯，不足採信，其侵入建築物罪及踰越牆
    垣竊盜罪責已屬明確，自應依法論科。
二、查被告於犯罪後，刑法第321 條第1 項業於100 年1 月26日
    修正公布，於100 年1 月28日生效施行。按行為後法律有變
    更者，適用行為時之法律，但行為後之法律有利於行為人者
    ，適用最有利於行為人之法律，刑法第2 條第1 項定有明文
    。修正前之刑法第321 條第1 項原規定：「犯竊盜罪而有左
    列情形之一者，處六月以上、五年以下有期徒刑：一、於夜
    間侵入住宅或有人居住之建築物、船艦或隱匿其內而犯之者
    。二、毀越門扇、牆垣或其他安全設備而犯之者。三、攜帶
    兇器而犯之者。四、結夥三人以上而犯之者。五、乘火災、
    水災或其他災害之際而犯之者。六、在車站或埠頭而犯之者
    。」；而修正後刑法第321 條第1 項則規定：「犯竊盜罪而
    有下列情形之一者，處六月以上、五年以下有期徒刑，得併
    科新臺幣十萬元以下罰金：一、侵入住宅或有人居住之建築
    物、船艦或隱匿其內而犯之者。二、毀越門扇、牆垣或其他
    安全設備而犯之者。三、攜帶兇器而犯之者。四、結夥三人
    以上而犯之者。五、乘火災、水災或其他災害之際而犯之者
    。六、在車站、埠頭、航空站或其他供水、陸、空公眾運輸
    之舟、車、航空機內而犯之者。」，比較修正前後關於刑法
    第321 條第1 項之規定，修正後之刑法第321 條第1 項於第
    1 款刪除「於夜間」之文字；於第6 款增加「航空站或其他
    供水、陸、空公眾運輸之舟、車、航空機內」之文字，擴大
    加重竊盜罪之適用範圍，使部分修正前原應適用普通竊盜罪
    論罪科刑之情形，於修正後改論以加重竊盜罪論罪科刑，並
    增加得併科罰金新臺幣10萬元之規定，解釋上應以修正前之
    規定對被告較有利，自仍依刑法第2 條第1 項前段規定，適
    用行為時之法律即修正前刑法第321 條第1 項規定論處。
三、核被告所為，係犯刑法第306 條第1 項之侵入建築物罪及修
    正前刑法第321 條第2 項、第1 項第2 款之踰越牆垣竊盜未
    遂罪。被告以一行為同時觸犯刑法第306 條第1 項之侵入建
    築物罪及修正前刑法第321 條第2 項、第1 項第2 款之踰越
    牆垣竊盜未遂罪，為想像競合犯，應依刑法第55條規定從一
    重之踰越牆垣竊盜未遂罪處斷。被告已著手於竊盜行為之實
    行而不遂，為未遂犯，依刑法第25條第2 項規定，得按既遂
    犯之刑減輕之。又被告有如犯罪事實欄所示之犯罪前科與執
    行情形，此有臺灣高等法院被告前案紀錄表存卷可按，其於
    5 年以內故意再犯本件有期徒刑以上之罪，為累犯，應依刑
    法第47條第1 項之規定加重其刑。被告於同時有刑之加重及
    減輕事由，依法應先加後減之。爰審酌被告正值盛年，不思
    正途營生，竟冀望不勞而獲竊取他人財物，其犯罪之動機實
    屬可議，空言狡辯之犯後態度，暨其品行、行為手段等一切
    情狀，量處如主文所示之刑，並諭知易科罰金之折算標準。
據上論斷，應依刑事訴訟法第299 條第1 項前段，刑法第2 條第
1 項前段、第306 條、第25條第2 項、第55條、修正前刑法第32
1 條第1 項第2 款、第2 項，刑法施行法第1 條之1 第1 項、第
2 項前段，判決如主文。
本案經檢察官王碩志到庭執行職務。
中    華    民    國    100     年     3    月    25  日
                  刑事庭        法  官  潘怡華
以上正本證明與原本無異。
如不服本判決應於收受判決後10日內向本院提出上訴書狀，並應
敘述具體理由。其未敘述上訴理由者，應於上訴期間屆滿後20日
內向本院補提理由書( 均須按他造當事人之人數附繕本) 「切勿
逕送上級法院」。
                                書記官  郭怡君
中    華    民    國    100     年     3    月    25  日
附錄本案論罪科刑依據之法條：
修正前中華民國刑法第321 條
犯竊盜罪而有左列情形之一者，處6 月以上、5 年以下有期徒刑
：
一、於夜間侵入住宅或有人居住之建築物、船艦或隱匿其內而犯
    之者。
二、毀越門扇、牆垣或其他安全設備而犯之者。
三、攜帶兇器而犯之者。
四、結夥三人以上而犯之者。
五、乘火災、水災或其他災害之際而犯之者。
六、在車站或埠頭而犯之者。
前項之未遂犯罰之。